【裁判字號】    94,訴,1325
【裁判日期】    950725
【裁判案由】    損害賠償
【裁判全文】
臺灣桃園地方法院民事判決              94年度訴字第1325號
原      告  乙○○
被      告  丙○○
兼上一人
法定代理人  丁○○
            甲○○
上列當事人間請求損害賠償事件，於民國95年7 月11日言詞辯論
終結，本院判決如下：
    主      文
被告應連帶給付原告新臺幣貳佰壹拾萬伍仟陸佰伍拾元，及自
民國九十四年十月二十五日起至清償日止按週年利率百分之五計
算之利息。
原告其餘之訴駁回。
訴訟費用由被告連帶負擔百分之九十七，餘由原告負擔。
本判決第一項於原告以新臺幣柒拾萬元供擔保後，得假執行；但
被告如以新臺幣貳佰壹拾萬伍仟陸佰伍拾元預供擔保，得免為
假執行。
原告其餘假執行之聲請駁回。
    事實及理由
一、原告起訴主張：(一)被告丙○○，民國77年9 月11日生，為未
    滿18歲之限制行為能力人，於93年7 月1 日騎乘被告丁○○
    所有車號TP5-790 號輕型機車，自桃園縣桃園市○○○路○
    段往大湳方向行駛，於行經桃園縣桃園市○○路○ 段216 號
    慶機實業有限公司前，因連續超越前車而不斷超速蛇行，並
    回頭與附載之後座友人聊天，致疏未注意車前狀況撞及原告
    ，原告因而受有顱內出血併腦水腫、顱骨骨折、右眼神經麻
    痺、擦傷等損害，右眼並符合勞工保險殘廢給付標準第21項
    第10等級殘廢。(二)按「無行為能力人或限制行為能力人，不
    法侵害他人之權利者，以行為時有識別能力為限，與其法定
    代理人連帶負損害賠償責任。」、「如不能依前二項規定受
    損害賠償時，法院因被害人之聲請，得斟酌行為人及其法定
    代理人與被害人之經濟狀況，令行為人或其法定代理人為全
    部或一部之損害賠償。」、「不法侵害他人之身體或健康者
    ，對於被害人因此喪失或減少勞動能力或增加生活上之需要
    時，應負損害賠償責任。」、「不法侵害他人之身體、健康
    、名譽、自由、信用、隱私、貞操，或不法侵害其他人格法
    益而情節重大者，被害人雖非財產上之損害，亦得請求賠償
    相當之金額。」民法第187 條第1 項前段、第3 項、第193
    條第1 項、第195 條第1 項定有明文。查被告丁○○、甲○○為被告丙○○之父、母，依前開規定，自應與被告丙○○
    負連帶賠償責任。原告所受損害，茲說明如下：(1)醫療費用
    ：新臺幣（下同）47,822元，有醫療收據為證。(2)看護費用
    ：以每日1,000 元計算，共計住院27天，看護費用為27,000
    元。(3)喪失及減少勞動能力損失：原告自93年7 月1 日遭
    撞傷後，即無法工作，在家休養至93年12月20日，計不能工
    作時間為172 日，原告勞保投保薪資月薪為30,300元，換算
    每日薪資為1, 010元，是原告因被告之侵權行為致受有不能
    取得上開172 日薪資173,720 元之損害。原告受傷時為44
    歲，距離勞動基準法規定之退休年齡55歲尚餘11年。另原告
    在受傷前，曾同時在生樺精織有限公司（下稱生樺公司）及
    有宏實業股份有限公司（下稱有宏公司）工作，於93年7 月
    1 日受傷後，因體力減退，無法繼續同時在該2 公司任職，
    而於93年7 月1 日辭去在有宏公司之職務。而查原告於92年
    間在有宏公司任職之總收入為360,586 元，於生樺公司任職
    之收入為400,000 元，於93年上半年任職於有宏公司之收入
    為180,805 元，辭去在有宏公司之職務後，94年任職於生樺
    公司之薪資收入則為438,400 元，是本件原告自得以92年全
    年之收入760,586 元（360,586 ＋400,000 ＝760,586 ）為
    計算勞動能力損失之基準，又依行政院署立桃園醫院94年7
    月20日簽發之「勞工保險殘廢診斷書」記載，原告「右眼視
    神經病變，右眼視力僅剩0.03」，符合勞工保險殘廢給付標
    準表第21項第10等級殘廢，另參照各殘廢等級喪失或減少勞
    動力比率表之記載，第10等級殘廢者，減少勞動能力比率為
    0.4114。準上計算，原告因勞動能力減少所受損害金額為
    3,441,956 元（760,586 ×0.4114×11＝3,441,956）。 (4)
    精神慰撫金：原告自受傷後，右眼視力僅剩0.03，形同瞎眼
    ，而腦部受傷後，智力亦大幅減退，治療期間長達1 年，不
    僅肉體疼痛不堪，且行動不便，身心受創甚鉅，爰請求被告
    給付精神慰撫金1,000,000 元。(5)以上合計4,690,498 元（
    47,822＋27,000＋173,720 ＋3,441,956 ＋1,000,000 ＝
    4,690,498 ，原告誤算為4,690,878）。 依臺灣省車輛行車
    事故覆議鑑定委員會94年1 月11日府覆議字第0930101249號
    函覆鑑定意見略以：被告丙○○雨夜駕駛輕機車，超速行駛
    且未注意車前狀況，原告於雨夜穿越道路時，未注意左右來
    車，同為肇事原因，另被告丙○○，有違規定等語，是被告
    應負四分之三肇事責任，原告僅負四分之一責任，並於扣除
    原告已經領取之機車強制責任保險金375,540 元後，原告尚
    得請求被告連帶賠償3,142,618 元，爰依侵權行為之法律關
    係在該範圍內請求被告連帶賠償2,170,482 元等語，並聲明
    ：被告應給付原告2,170, 482元，及自起訴狀繕本送達之翌
    日起至清償日止，按週年利率百分之五計算之利息；願供擔
    保請准宣告假執行。
二、被告丙○○、丁○○以：對於原告主張之醫療費用部分無意
    見，不同意原告看護費之請求，原告其餘請求部分太高等語
    作為抗辯，並聲明：駁回原告之訴及其假執行之聲請；願供
    擔保請准宣告免為假執行。
三、被告甲○○則陳述略以：我沒有那麼多錢，希望能私下和解
    等語。
四、得心證之理由：
  (一)被告甲○○經合法通知，未於最後言詞辯論期日到場，核無
    民事訴訟法第386 條所列各款情形，爰依原告之聲請，由其
    一造辯論而為判決。
  (二)原告主張如上開一、(一)所記載之事實，為被告所不爭執，並
    據原告提出行政院衛生署桃園診斷證明書、勞工保險傷病診
    斷書、勞工保險殘廢給付申請書暨給付收據、勞工保險殘廢
    診斷書及國立臺灣大學醫學院附設醫院診斷證明書為證，堪
    信為真實。
  (三)按「無行為能力人或限制行為能力人，不法侵害他人之權利
    者，以行為時有識別能力為限，與其法定代理人連帶負損害
    賠償責任。」、「不法侵害他人之身體或健康者，對於被害
    人因此喪失或減少勞動能力或增加生活上之需要時，應負損
    害賠償責任。」、「不法侵害他人之身體、健康、名譽、自
    由、信用、隱私、貞操，或不法侵害其他人格法益而情節重
    大者，被害人雖非財產上之損害，亦得請求賠償相當之金額
    。」民法第187 條第1 項前段、第193 條第1 項、第195 條
    第1 項定有明文。查被告丙○○，77年9 月11日生，於93年
    7 月1 日本件侵權行為發生時，為限制行為能力人，且於行
    為時已年滿15歲，應認為其有識別能力，而被告丁○○、甲○○為被告丙○○之父母，依上開規定，被告3 人自應就被
    告丙○○不法侵害原告之身體及健康連帶負賠償損害責任。
    茲就原告所受損害及其得請求賠償之範圍認定如下：
  1.醫療費用：原告主張其為治療上開所受傷害，支出醫療費用
    47,822元乙節，為被告所不爭執，並有醫療費用收據56紙附
    卷可稽（見本院卷第16頁至第42頁），堪信為真實，原告請
    求被告賠償，於法有據。
  2.看護費用：原告因上開侵權行為，而受有顱內出血併腦水腫
    、顱骨骨折、右眼神經麻痺、擦傷等傷害，已經認定，又原
    告因此分別在93年7 月1 日及7 月6 日兩次接受開顱手術，
    於93年7 月27日才出院乙節，亦有行政院衛生署桃園醫院於
    93年12月20日開立之勞工保險傷病診斷書為證（見本院卷第
    8 頁），依原告所受傷害及其上開治療情形，原告主張於上
    開手術期間（共計27日）需他人看護乙節，應為可採，又在
    上開期間係由訴外人王素香為看護乙節，亦有王素香出具且
    為被告所不爭執其真正之證明書附卷可按（見本院卷第81頁
    ），堪信為真實。準此，原告主張被告應賠償其餘上開27日
    以每日1,000元計算之費用即27,000元，亦屬有據。
  3.減少勞動能力損失部分：原告自93年7 月1 日受傷後，即
    無法工作，直至93年12月20日，總計不能工作時間為172 日
    等情，有上開勞工保險傷病診斷書為證，應為可採。另原告
    主張其於上開期間之實領月薪為37,000元，勞保月投保薪資
    為30,300元等情，亦有生樺公司出具並為被告所不爭執之證
    明書為證（見本院卷第110 頁），是原告主張其於上開期間
    每日薪資以1,010 元（30,300÷30＝1,010）計 算，尚為可
    採，準此，原告於上開期間應領薪資為173,720 元（172 ×
    1,010 ＝173,720）， 惟依上開證明書記載，原告自93年7
    月1 日起至12月31日止，已經領取由生樺公司按月給付按上
    開投保薪資半數即15,150元之薪資，是原告於上開172 日不
    能工作期間已經領取85,850元〔15,150×5 ＋（15,150÷3
    ×2）＝85,850 〕，是原告於上開不能工作前間所受無法取
    得原有薪資損害之金額應為87,870元（173,720 －85,850＝
    87,870），原告於此範圍內請求被告賠償，應為可採，逾上
    開範圍之請求，於法無據，不能准許。原告為49年11月29
    日生，於93年12月21日時為44歲，距離勞動基準法第53條第
    1 款規定得自請退休之年齡55歲，尚餘11年。次查原告主張
    其因受有上開傷害致其勞動能力減少0.4114乙節，雖為被告
    否認。惟依行政院衛生署桃園醫院94年7 月20日簽發之「勞
    工保險殘廢診斷書」記載略以：原告右眼視神經病變，初診
    時右眼矯正前視力0.01，矯正後視力0.01，殘廢診斷時右眼
    矯正前視力0.03，矯正後視力為0.03（見本院卷第10頁至自
    11頁），顯見原告受上開傷害後，其右眼視力非但僅剩0.03
    ，且無法以矯正方式回復視力，已幾近全盲，是原告準據勞
    工保險殘廢給付標準表以及各殘廢等級喪失或減少勞動力比
    率表之記載，主張其為第21項第10等級殘廢，勞動能力減少
    0.4114乙節，尚為可採。又原告主張在受傷前，同時在生樺
    公有宏公司工作，於93年7 月1 日受傷後，因體力減退而辭
    去在有宏公司之職務，其於92年度在有宏公司及生樺公司任
    職之薪資等收入分別為360,586 元、400,000 元；於93年上
    半年任職於有宏公司之薪資收入為180,805 元，93年於生樺
    公司任職之薪資收入為312,533 元；94年任職於生樺公司之
    薪資收入則為438,400 元等情，業據提出各類所得扣繳既免
    扣繳憑單5 紙及股利憑單2 紙為證（見本院卷第142 頁至第
    144 頁、第152 頁），是原告主張其在受傷前每年之勞動所
    得額為760,586 元（360,586 ＋400,000 ＝760,586） ，應
    為可採。準上，原告因勞動能力減少所受損害，每年應為
    300,563 元（760,586 ×0.4114＝300,563 ，元以下四捨五
    入），11年間所受損害合計為3,306,193 （300,563 ×11＝
    3,306,193） ，依霍夫曼計算式扣除中間利息後，被告應一
    次賠償原告之金額為2,581,869 元（300,563 ×8.00000000
    ＝2,581,869） ，原告就此部分請求之金額超過上開範圍部
    分，尚屬無據，不能准許。
  4.精神慰撫金：原告因被告丙○○之侵權行為而受有顱內出血
    併腦水腫、顱骨骨折、右眼神經麻痺、擦傷等損害，雖經治
    療，其右眼視力僅剩0.03，且無法矯正，幾近全盲等情，已
    如前述，是原告主張其受有精神上及肉體上之苦痛乙節，應
    為可採。本院斟酌本件被告丙○○所為侵權行為之態樣、原
    告所受傷害之情狀及其社會地位等一切狀況，認為原告得請
    求之慰撫金以800,000 元為適當，逾此範圍之請求，實屬過
    高，不能准許。
  5.綜上，原告所受損害之金額合計為3,544,561 元（47,822＋
    27,000＋87,870＋2,581,869 ＋800,000 ＝3,544,561） 。
  (四)次按損害之發生或擴大，被害人與有過失者，法院得減輕賠
    償金額或免除之，民法第217 條第1 項定有明文。經查原告
    主張本件前經臺灣省車輛行車事故覆議鑑定委員會於94年1
    月11日以府覆議字第0930101249號函覆鑑定意見略以：被告
    丙○○雨夜駕駛輕機車，超速行駛且未注意車前狀況，原告
    於雨夜穿越道路時，未注意左右來車，同為肇事原因，另被
    告丙○○，有違規定等情，為被告所不爭執，本院斟酌上開
    情事認為原告於其所受上開損害之發生與有過失，其與被告
    丙○○之過失比例應各為百分之三十及百分之七十，並依上
    開規定減輕被告百分之三十之賠償金額。末按「保險人依本
    法規定所為之保險給付，視為被保險人損害賠償之一部分，
    被保險人受賠償請求時，得扣除之，強制汽車責任保險法第
    32條亦有明文。經查原告於本件侵權行為發生後已經受領強
    制機車責任保險人所為保險給付375,540 元等情，為原告自
    認，堪信為真實，依上開規定，該保險給付金額應自被告應
    賠償之金額內扣除。基上，被告應連帶賠償原告之金額為
    2,105,653 元（3,544,561 ×0.7 －375,540 ＝2,105,653
    ）。
  (五)從而，原告依侵權行為之法律關係，請求被告連帶賠償原告
    2,105,653 元，及自起訴狀繕本送達之翌日即94年10月25日
    起至清償日止按週年利率百分之五計算之利息為有理由，應
    予准許；逾此範圍之請求為無理由，應予駁回。
  (六)原告及被告丙○○、丁○○均陳明願供擔保，聲請宣告假執
    行或免為假執行，經核原告勝訴部分，合於法律規定，爰分
    別依聲請及依職權（被告甲○○部分）酌定相當之擔保金額
    宣告之；原告其餘假執行之聲請，因訴之駁回而失所依據，
    不予准許。
五、訴訟費用負擔之依據：民事訴訟法第79條。
中    華    民    國    95    年    7     月    25    日
                  民事第三庭  法  官  林望民
上列為正本係照原本作成
如對本判決上訴，須於判決送達後20日內向本院提出上訴狀
中    華    民    國    95    年    7     月    25    日
                              書記官  曾建中


司法院資訊處製作；財團法人民間司法改革基金會備份。
